【裁判字號】    95,交簡上,2
【裁判日期】    950307
【裁判案由】    公共危險
【裁判全文】
臺灣臺南地方法院刑事判決             95年度交簡上字第2號
上訴人即被告  乙○○
上列上訴人即被告因公共危險案件，不服本院94年度交簡字第
2141號中華民國94年11月23日第一審判決（聲請簡易處刑案號：
94 年度核退偵字第1104號），提起上訴，本院管轄之第二審合
議庭判決如下：
    主    文
原判決撤銷。
乙○○服用酒類，不能安全駕駛動力交通工具而駕駛，處拘役伍
拾日。如易科罰金，以參佰元折算壹日。
    事    實
一、乙○○於民國（以下同）94年9月12日晚間10時許，在臺南
    縣學甲鎮○○路2之16號住處，與友人飲用啤酒後，駕駛車
    號：YX-8659自用小客車搭載友人返回臺南市後，復於翌日
    （13日）凌晨3時許，再與友人於臺南市某清粥小菜店內飲
    用啤酒3瓶，已達不能安全駕駛動力交通工具之程度，仍於
    94 年9月13日清晨5時許，駕駛上開車號自用小客車，沿國
    道一號高速公路北上，至新營交流道下高速公路，沿臺南縣
    新營市○○路由東向西行駛，欲返回臺南縣學甲鎮住處。詎
    於同日清晨5時50分許，於行經臺南縣新營市○○路840號前
    時，因不勝酒力，駕車偏離至外側機車優先道，自後撞及同
    向之行人丙○○，經送醫急救不治，延於同年月15日下午4
    時40分死亡（所涉過失致死部分罪刑，另由檢察官偵辦中）
    。乙○○肇事後，經員警於94年9月13日上午6時26分對其施
    以酒精呼氣濃度測試結果，其呼氣後體內酒精濃度高達每公
    升0.33毫克。
二、案經臺南縣警察局新營分局報請臺灣臺南地方法院檢察署檢
    察官偵查後聲請簡易判決處刑。
    理    由
一、訊據被告乙○○對於上開犯行固坦承不諱，惟辯稱伊於94年
    9月12日8時許與友人在住處小飲數杯啤酒，搭載友人返回臺
    南市住處時，當時並未達不能安全駕駛之程度。伊抵達友人
    臺南市住處後，再於凌晨3時許與友人前往清粥小菜吃早餐
    ，復再飲用3瓶啤酒後，始於94年9月13日上午5時許駕車欲
    返回臺南縣學甲鎮住處。迄肇事時即同日清晨5時50分許，
    僅約50分鐘。檢察官自94年9月12日晚上10時起推算至肇事
    時之94年9月13日上午6時26分，認被告駕車時之酒精濃度高
    達0.73毫克至1.93毫克云云，顯無實據云云。惟查：
  (一)按服用酒類，不能安全駕駛動力交通工具而駕駛者，應受刑
    罰制裁，刑法第185條之3固有明定。惟該條犯罪，除服用酒
    類外，另以「不能安全駕駛」為犯罪構成要件。至是否已達
    此程度，自應綜合審究各種客觀之情事，要不得僅以酒精濃
    度測試結果為唯一之認定標準。
  (二)查被告乙○○於94年9月13日上午6時26分經警對其施以酒精
    呼氣濃度測試結果，其呼氣後體內酒精濃度達每公升0.33毫
    克等情，有酒精測定紀錄表一紙在卷可稽。依被告乙○○所
    陳，伊自同日上午5時許駕車自臺南市返回，迄酒測時之6時
    26分，歷時約1時30分。以此推算被告於上午5時開始駕車時
    之呼氣後酒精濃度約在每公升0.36毫克至0.63毫克之間，平
    均值為0.48毫克（計算式詳附件），固未超過0.55毫克，惟
    仍高於警方所測得之0.33毫克。參酌：
    1.肇事現場為直線路段，雙向四車道，單向路寬約10公尺（
      含內側快車道、外側快車道、機車優先道、路肩、水溝加
      蓋），肇事當時天候晴、號誌正常、路況筆直平坦、路上
      人車稀少等情，有卷附道路交通故現場圖、道路交通事故
      調查報告表（一）（二）及現場照片可稽，衡情駕駛狀況
      甚佳。
    2.肇事當時，被害人丙○○所駕車號QU-922營業大貨車，正
      停放於同向路旁，左側車身約佔用機車優先道一半寬度；
      事故現場於QU-922營業大貨車左側車尾燈正後方約1.8公
      尺附近之機車優先道上遺有血跡一灘；約0.5公尺處遺有
      被告所駕自小客車碎片。被告所駕自小客車於肇事後停放
      於營業大貨車左側車頭旁，自被告所駕小客車右後車輪停
      放點處，往後在機車優先道上遺留一條漬痕或煞車痕，現
      場血跡遺留位置適在該條漬痕或煞車痕上。被告所駕小客
      車右側保險桿上遺有擦痕，惟並未凹損；自右側車頭葉子
      板起，迄右後車門，則嚴重毀損等情，亦有道路交通事故
      現場圖及現場照片可稽。依上開跡證所示，被告顯係在
      QU-922營業大貨車左側車尾燈正後方約1.8公尺附近之機
      車優先道上撞及被害人丙○○，故在地上遺有血跡一灘、
      汽車碎片及漬痕或煞車痕一條，被告所駕自小客車右側保
      險桿並遺有擦痕。被告撞及被害人後，並未有效煞停，再
      往前行，右側車身擦撞停放路邊之營業大貨車，故其所駕
      小客車自右側車頭葉子板起，迄右後車門，嚴重毀損。
    3.再查，本件處理員警甲○○到場時，據被告描述事故發生
      經過，除於道路交通事故現場圖肇事經過摘要欄內記載：
      「乙○○酒後駕駛．．．撞擊前方行人丙○○（往新營市
      ○○路由東往西方向行走）．．．」等語外，並於現場圖
      上以箭頭方式標明被害人行走方向（由東往西），再加註
      ：「Ａ車（按即被告）稱行人方向」等語。證人甲○○係
      到場處理時，依據被告所述製作現場圖，參佐上開現場所
      遺留血跡、碎片、漬痕或煞車痕行向、車損狀況，均足認
      被告係駕車於機車優先道上自後撞及同向行走之被害人丙
      ○○，被害人丙○○並未由南往北橫越馬路，被告亦無閃
      避之情，迨可認定。證人陳文煒事後於本院審理時，證稱
      ：被害人丙○○當時係由南往北橫越道路云云，非但與其
      於道路交通事故現場圖所記載不符，亦與實情不合，自不
      足採。
    4.綜上所陳，肇事現場為直線路段，雙向四車道，單向路寬
      約10公尺，肇事當時天候晴、號誌正常、路況筆直平坦、
      路上人車稀少，在道路狀況甚為良好之狀況下，被告竟未
      能遵行在快車道內行駛，而跨越機車優先道，直朝營業大
      貨車行駛而去，以致在大貨車後之機車優先道上撞及被害
      人，顯與一般駕駛常情有違。參佐，被告供陳自肇事前一
      晚8時許飲酒，送返友人回臺南市住處後，於凌晨3時許，
      再與友人同進早餐，再飲用啤酒3瓶，迄5時許始開車返家
      。被告一夜未眠，於肇事當日清晨5時許，體內酒精濃度
      已達呼氣後酒精濃度每公升0.36毫克至0.63毫克之間，在
      酒精作用下，被告更顯疲憊，以致未能遵行在快車道內行
      駛，跨越機車優先道，直朝營業大貨車行駛而去而不自知
      。被告飲酒後，顯已達不能安全駕駛之程度甚明。被告辯
      稱本件事故肇因於視線不明，並無不能安全駕駛之情狀云
      云，自無足採。
  (五)綜上所陳，本案事證明確，被告犯行洵堪認定。
二、核被告乙○○服用酒類，不能安全駕駛動力交通工具而駕駛
    ，所為係犯刑法第185條之3之罪。原審以罪證明確，依刑事
    訴訟法第449條第1項前段、第454條第2項，刑法第185條之
    3、第41條第1項前段、罰金罰鍰提高標準條例第2條之規定
    ，逕以簡易判決量處上訴人有期徒刑4月，並諭知易科罰金
    之折算標準，固非無見。惟被告乙○○係駕車自臺南市○○
    道一號高速公路北上，在新營交流道下高速公路，欲返回學
    甲鎮住處，於94年9月13日上午5時50分許，在臺南縣新營市
    ○○路840號前肇事，已據被告乙○○供陳在卷可按。依一
    般經驗法則，被告乙○○辯稱伊係自同日上午5時許開始駕
    車，應屬可信。據此推算被告於同日上午5時許駕車時之呼
    氣後酒精濃度，應僅介於每公升0.36毫克至0.63毫克之間。
    原判決認定被告開始駕車之時之酒精濃度介於每公升0.73毫
    克至1.93毫克之間，即有未合。被告乙○○固於警訊時供稱
    於94年9月12日晚上8時許即在學甲鎮住處與友人飲酒，飲用
    啤酒3 瓶，迄同日晚上10時許駕車搭載友人返回臺南市等語
    。惟被告於本院亦坦承於94年9月13日凌晨3時許，與友人共
    進早餐時，復再飲用3瓶啤酒。倘依原判決認定被告於94年9
    月12日晚上10時駕車當時之呼氣酒精濃度，已達每公升0.
    73毫克至1.93毫克，再加上94年9月13日凌晨3時許所飲用之
    啤酒量，被告於肇事後之呼氣後酒精濃度即應高於0.33毫克
    ，而不應僅有0.33毫克。被告於肇事後經警方測得之呼氣後
    酒精濃度0.33毫克之結果，應係被告於94年9月13日凌晨3時
    許飲酒所致。原判決認定被告於94年9月12日晚上10時駕車
    之時，即已達於不能安全駕車之程度，顯有誤會。此外，被
    告前並無前科，亦無酒後駕車紀錄，有臺灣高等法院被告前
    案紀錄表在卷可憑。被告於肇事後經警方測得之呼氣後酒精
    濃度亦僅0.33毫克。其酒後駕車固造成被害人死亡之結果，
    惟被告既尚需接受過失致死罪之制裁，即不應再於本案中更
    為審酌，據為量刑之參考，以免有一事兩罰之嫌。原判決以
    被告酒後駕車致人於死為由，量處被告有期徒刑4月，亦不
    適當。上訴人即被告提起上訴，固無理由，惟原判決既有上
    開不當之處，應予撤銷，並自為判決。爰審酌被告身為警務
    人員，深知酒後駕車乃違法行為，且嚴重危及用路人安全，
    仍存僥倖心理，終致肇事。惟念及被告素行良好、犯後深具
    悔意等一切情狀，量處如主文所示之刑，並諭知易科罰金之
    折算標準。
據上論斷，應依刑事訴訟法第455條之1第1項、第3項、第369 條
第1項前段，刑法第185條之3、第41條第1項前段，罰金罰鍰提高
標準條例第2條判決如主文。
本案經檢察官丁○○到庭執行職務。
中    華    民    國    95    年    3    月    7    日
                  刑事第七庭    審判長法  官  林英志
                                      法  官  林勝利
                                      法  官  彭喜有
以上正本證明與原本無異。
不得上訴。
                                      書記官  黃雅雲
中    華    民    國    95    年    3    月    7    日
附錄本案論罪科刑法條全文：
刑法第185條之3
服用毒品、麻醉藥品、酒類或其他相類之物，不能安全駕駛動力
交通工具而駕駛者，處一年以下有期徒刑、拘役或三萬元以下罰
金。
附件（計算式）：
0.33MG/L×200＝66MG/DL（血液中酒精濃度）
66MG/DL＋〔（血液中酒精代謝率10~40）×1.5（小時）〕＝81
～126MG/DL
〔81～126MG/DL〕÷200＝0.36～0.63MG/L（呼氣中酒精濃度）
平均值
66MG/DL＋〔（血液中酒精平均代謝率20）×1.5（小時）〕＝
96MG/DL（血液中平均酒精濃度）
96MG/DL÷200＝0.48（呼氣中平均酒精濃度）


司法院資訊處製作；財團法人民間司法改革基金會備份。
